臺灣新北地方法院刑事判決
111年度訴字第982號
公  訴  人  臺灣新北地方檢察署檢察官
被      告  高實業


            陳正泰



共     同
指定辯護人  本院公設辯護人張哲誠  
上列被告因違反毒品危害防制條例案件，經檢察官提起公訴（11
1年度偵字第31512號），本院判決如下：
    主  文
高實業犯如附表一編號1至11所示之罪，各處如附表一編號1至11
罪刑主文欄所示之刑，應執行有期徒刑拾年肆月。
甲○○犯如附表一編號1至6、8至12所示之罪，各處如附表一編號1
至6、8至12罪刑主文欄所示之刑，應執行有期徒刑拾壹年貳月。
扣案如附表二編號5、7所示之物及未扣案之高實業犯罪所得新臺
幣柒仟元、甲○○犯罪所得新臺幣貳萬壹仟伍佰元均沒收，犯罪所
得於全部或一部不能沒收或不宜執行沒收時，追徵其價額。
    事  實
一、高實業、甲○○均明知海洛因、甲基安非他命分別係毒品危害
    防制條例第2條第2項第1款、第2款所列管之第一級、第二級
    毒品，非經許可，不得販賣，竟分別為下列行為：
　㈠高實業、甲○○共同意圖營利，基於販賣第一級、第二級毒品之
    犯意聯絡，由甲○○提供毒品，高實業則持其所有如附表二編
    號5所示之門號行動電話聯繫，而分別於如附表一編號1至6
    、8至11所示之交易時間、地點，以如附表一編號1至6、8至
    11所示之金額為對價，販賣如附表一編號1至6、8至11所示
    數量、種類之毒品予如附表一編號1至6、8至11所示之毒品
    買受人，並於收取對價後，以如附表一編號1至6、8至11所
    示之方式朋分所得。
　㈡高實業另意圖營利，基於販賣第二級毒品之犯意，持其所有如
    附表二編號5所示行動電話聯繫，而於如附表一編號7所示之
    交易時間、地點，以新臺幣（下同）2,000元為對價，販賣
    第二級毒品甲基安非他命1公克予張進成、林淑雲。
　㈢甲○○另意圖營利，基於販賣第一級毒品之犯意，持其如附表二
    編號7所示行動電話聯繫，而於如附表一編號12所示之交易
    時間、地點，以2,500元為對價，販賣第一級毒品海洛因0.4
    5公克予徐怡欣。　
二、嗣經警於民國111年7月12日7時許、同日8時15分許，分別在
    新北市○○區○○路000號前、新北市○○區○○路000號2樓將高實
    業、甲○○拘提到案，並扣得如附表二編號5、7所示之物，而
    悉上情。
三、案經內政部警政署國道公路警察局報告臺灣新北地方檢察署
    檢察官偵查起訴。
    理  由
壹、證據能力
    按被告以外之人於審判外之陳述，雖不符刑事訴訟法第159
    條之1至第159條之4之規定，而經當事人於審判程序同意作
    為證據，法院審酌該言詞陳述或書面陳述作成時之情況，認
    為適當者，亦得為證據。當事人、代理人或辯護人於法院調
    查證據時，知有第159條第1項不得為證據之情形，而未於言
    詞辯論終結前聲明異議者，視為有前項之同意，刑事訴訟法
    第159條之5定有明文。查本判決所引用具傳聞性質之各項證
    據資料，經本院於審判期日依法踐行調查證據程序，檢察官
    、被告高實業、甲○○及其等之辯護人就上開證據之證據能力
    均未爭執，於言詞辯論終結前亦未聲明異議，本院審酌上開
    證據作成時之情狀，並無違法或不當等情形，且與本案相關
    之待證事實具有關聯性，認為以之作為本案之證據。
貳、實體部分
一、認定犯罪事實所憑事證：
  ㈠上開犯行，業據被告高實業、甲○○於警詢、偵訊及本院審
    理中坦承不諱（臺灣新北地方檢察署111年度偵字第31512號
    卷㈠《下稱偵卷二》第15至37、59至72、373至377、381至384
    、403至405、407至409頁、院卷第190頁），核與證人即毒
    品買受人張進成（偵卷二第115至129、139、140、353至359
    頁）、林淑雲（偵卷二141至155、165至178、341至347頁）
    、呂和靜（偵卷二第97至105、107、108、333至337頁）、
    徐怡欣（偵卷二第179至184頁、同上偵查案號卷㈡《下稱偵卷
    三》第183至186、363至367頁）之證述相符。此外，復有內
    政部警政署國道公路警察局偵查報告（偵卷一第3至14、21
    至40頁）、行動電話0000000000門號與張進成、林淑雲間之
    通訊監察譯文（偵卷二第265至279頁）、被告甲○○使用0000
    000000門號之基地台位置記錄（偵卷二第266、268、273、2
    76、278頁）、張進成及林淑雲之監視錄影畫面截圖、林淑
    雲之車牌辨識系統影像（偵卷二第265、267、269、270、27
    2、279頁）、行動電話0000000000門號與呂和靜間之通訊監
    察譯文（偵卷二第281至289頁）、呂和靜之車牌辨識系統影
    像、監視錄影畫面截圖（偵卷二第284、285、288、289頁）
    、行動電話0000000000門號與徐怡欣之通訊監察譯文（偵卷
    二第291頁）、徐欣怡之車牌辨識系統影像、監視錄影畫面
    截圖（偵卷二第291、293頁）等件在卷足參，並有如附表二
    編號5、7所示之物扣案可佐，足認被告高實業、甲○○之任意
    性自白均與事實相符，得以採信。
　㈡至於起訴書雖就交易之第一級毒品海洛因、第二級毒品甲基
    安非他命數量，多數僅記載係「1小包」；又如附表一編號6
    、10、12所示毒品交易金額，則分別記載為「1,000元或2,0
    00元」、「2,000元或4,000元」、「2,500元至3,000元」等
    不特定金額。惟被告高實業經本院訊問後已供承：2,000元
    的海洛因是0.4公克，1,000元的海洛因就是0.2公克，2,000
    元的甲基安非他命是1公克，1,000元的甲基安非他命就是0.
    5公克，至於5,000元的甲基安非他命是2.5公克等語（院卷
    第76、180頁）。被告甲○○亦供稱：如附表一編號6所示毒品
    交易，應是以1,000元交易0.5公克甲基安非他命；如附表一
    編號12所示毒品交易，應該是以2,500元交易0.45公克海洛
    因等語（院卷第179、181頁）。而證人呂和靜於偵訊中另曾
    證稱如附表一編號10所示毒品交易中，其係以5,000元購入
    甲基安非他命等語（偵卷二第335頁）。經核其等陳述內容
    尚屬一致，此外，被告高實業、甲○○復就前開彼此暨證人呂
    和靜所述表示均無意見。綜此，爰依上開說法補充並更正毒
    品之數量、交易金額如附表一所示。
　㈢按販賣毒品係違法行為，非可公然為之，亦無公定價格，且
    容易分裝並增減份量，而每次買賣之價量，可能隨時依雙方
    關係深淺、資力、需求量及對行情之認知、來源是否充裕、
    查緝是否嚴謹、購買者被查獲時供述購買對象之可能風險之
    評估等情形，而異其標準，非可一概而論；販賣之利得，除
    被告坦承犯行或價量俱臻明確外，委難察得實情，販賣之人
    從價差或量差中牟利之方式雖異，其意圖營利之販賣行為則
    同一。是以因毒品量微價高，取得不易，販賣者率有暴利可
    圖，苟非意圖販賣營利，一般人絕無甘冒被供出來源或被檢
    警查緝法辦之風險，而平價或低價甚或無利益販賣毒品之理
    。衡以被告高實業、甲○○與本案毒品買受人間皆應非至親，
    亦乏事證認其等係基於無利益而交付他人之目的而取得毒品
    ，實無鋌而走險，特意為毒品買受人取得毒品之理。此外，
    被告甲○○於警詢及偵訊中另供稱：每販賣2,000元的毒品，
    自己則可從中賺300元利潤，如透過被告高實業，則會給被
    告高實業500元報酬，販賣未滿2,000元的毒品，則會給被告
    高實業毒品施用等語（院卷第78、191、192頁），被告高實
    業並為一致之供述（院卷第76、192頁），是其等販賣毒品
    之行為，主觀上均應係基於販賣以營利之意圖無訛。綜此，
    被告高實業、甲○○所犯上開犯行之事證已臻明確，洵堪認定
    。　　
二、論罪科刑：
  ㈠罪名：
　　核被告高實業、甲○○所為，均係犯毒品危害防制條例第4條
    第1項之販賣第一級毒品罪，暨同條例第4條第2項之販賣第
    二級毒品罪。
　㈡共同正犯：
    被告高實業、甲○○就如附表一編號1至6、8至11所示犯行，
    均有犯意聯絡及行為分擔，為共同正犯。
  ㈢罪數：
　　⒈被告高實業、甲○○各次販賣前持有第一級、第二級毒品之
      低度行為，均為販賣之高度行為吸收，皆不另論罪。
    ⒉被告高實業、甲○○於如附表一編號1所示犯行中，係於同一
      時、地，同時販賣第一級、第二級毒品，乃屬一行為觸犯
      販賣第一級毒品、販賣第二級毒品等2罪名之想像競合犯
      ，應依刑法第55條規定，從一重論以販賣第一級毒品罪。
　　⒊被告高實業、甲○○所犯各次犯行，均犯意各別，行為互
      殊，皆應予分論併罰。
  ㈣刑之減輕事由：
    ⒈毒品危害防制條例第17條第2 項：
　　　按毒品危害防制條例第17條第2項規定：犯第4條至第8條
      之罪於偵查及歷次審判中均自白者，減輕其刑。依其立法
      理由係為使刑事案件儘速確定，鼓勵被告認罪，並節省司
      法資源而設。此所謂「自白」，係指被告坦承有上述罪名
      構成要件之行為者而言（最高法院101年度台上字第6091
      號判決意旨參照）。查被告高實業、甲○○就本案其等所犯
      上開犯行，於偵查及本院審理中均自白不諱，合於前開規
      定減輕其刑之要件，自皆應予以減輕其刑。
    ⒉刑法第59條：
      按刑法第59條之酌量減輕其刑，必於犯罪之情狀，在客觀
      上足以引起一般同情，認為即予宣告法定最低度刑期猶嫌
      過重者，始有其適用（最高法院51年台上字第899 號判例
      意旨參照）。而同為販賣毒品之人，其原因動機不一，犯
      罪情節未必盡同，或有大宗運輸者，亦有中、小之分，其
      販賣行為所造成危害社會之程度自屬有異，法律科處此類
      犯罪，所設之法定最低本刑卻相同，不可謂不重。於此情
      形，倘依其情狀處以相當之有期徒刑，即足以懲儆，並可
      達防衛社會之目的者，自非不可依客觀之犯行與主觀之惡
      性二者加以考量其情狀，是否有可憫恕之處，適用刑法第
      59條之規定酌量減輕其刑，期使個案裁判之量刑，能斟酌
      至當，符合比例原則。經查，被告高實業、甲○○所犯各次
      販賣第一級、販賣第二級毒品犯行，所販賣之金額、數量
      均不多，各次賺取之利益亦少，犯罪情節難與大盤或中盤
      毒梟者相提併論，主觀惡性亦有明顯不同。故衡之上情，
      倘處以販賣第一級、販賣第二級毒品罪之法定最低刑度，
      仍屬情輕而法重，堪認被告高實業、甲○○上開犯行之犯罪
      情狀客觀上足以引起一般同情，有顯可憫恕之情形，爰均
      依刑法第59條之規定予以酌減其刑，並應遞減其刑。
    ⒊本案被告甲○○並無毒品危害防制條例第17條第1項之供出毒
      品來源，且因而查獲之情形，尚無從依該規定減輕或免除
      其刑：
      按犯毒品危害防制條例第4條至第8條之罪，供出毒品來源
      ，因而查獲其他正犯或共犯者，減輕或免除其刑，毒品危
      害防制條例第17條第1項定有明文。又該規定所謂「供出
      毒品來源，因而破獲者」，係指具體提供毒品來源之資訊
      ，使有偵查犯罪職權之公務員知悉而對之發動偵查，並因
      而破獲者而言（最高法院99年度台上字第4392號判決意旨
      參照）。查被告甲○○固於警詢中供稱其毒品來源為綽號「
      志煌」之人，並於本院準備程序中補充「志煌」之本名為
      鄒志皇，惟經本院函詢查獲之內政部警政署國道公路警察
      局及臺灣新北地方檢察署，均覆以並未因被告甲○○之供述
      而查獲「志煌」或「志皇」、鄒志皇交易毒品等節，有上
      開分局、檢察署之函文各1份可參（院卷第171、173頁）
      ，足見檢警並未因此查獲所稱毒品來源之正犯或共犯，揆
      諸上開說明，自與毒品危害防制條例第17條第1項之不合
      ，尚無從依該規定減輕或免除其刑。
  ㈤量刑審酌：
    本院審酌被告高實業、甲○○知悉海洛因、甲基安非他命分別
    為第一級、第二級毒品，極易成癮，影響社會治安至鉅，竟
    為圖營利，將海洛因、甲基安非他命販予他人，助長毒品氾
    濫，違反國家禁令，行為可議。衡以其等販賣毒品之金額、
    數量、個人獲利及2人之分工，並考量其等犯罪之動機、目
    的、素行，於偵查及審理中皆坦承犯行之犯後態度，暨其等
    均自稱為國中畢業、家境小康之智識程度及生活狀況等一切
    情狀（見警詢筆錄受詢問人欄），分別量處如附表一罪刑主
    文欄所示之宣告刑。又按數罪定其應執行刑時，除應就各別
    刑罰規範之目的、輕重罪間體系之平衡、整體犯罪非難評價
    、各行為彼此間之偶發性、與被告前科之關聯性、各行為所
    侵害法益之專屬性或同一性、數罪對法益侵害之加重效應、
    罪數所反映之被告人格特性與犯罪傾向、社會對特定犯罪例
    如一再殺人或販毒行為處罰之期待等，為綜合判斷外，尤須
    參酌上開實現刑罰公平性，以杜絕僥倖、減少犯罪之立法意
    旨，為妥適之裁量（最高法院97年度台上字第2017號判決意
    旨參照）。查本案被告高實業、甲○○所犯各次販賣第一級、
    第二級毒品犯行，均係於111年1月29日至111年5月21日間為
    之，時間尚屬接近，且對象分別僅3人、4人，並係出於相同
    之犯罪動機，而侵害同一種類法益，又數次交易所得之利益
    均非鉅，足見數罪對法益侵害之加重效應不大，如以實質累
    加之方式定應執行刑，則處罰之刑度顯將超過其行為之不法
    內涵，而違反罪責原則，考量因生命有限，刑罰對被告造成
    之痛苦程度，係隨刑度增加而生加乘效果，而非以等比方式
    增加，是以隨罪數增加遞減其刑罰之方式，當足以評價被告
    行為之不法性之法理（即多數犯罪責任遞減原則）。故參酌
    上情而就整體犯罪之非難評價等情綜合判斷，爰就被告高實
    業、甲○○上開犯行，定其應執行刑如主文所示，以資妥適。
三、沒收：
  ㈠供犯罪所用之物：
    扣案如附表二編號5、7所示之物，分別為被告高實業、甲○○
    所有，犯其等於本案所涉犯行所用之物乙節，業據其等於本
    院訊問中供述明確（院卷第191頁），並有卷附通訊監聽譯
    文在卷可佐（偵卷二第265至279、281至289、291頁），均
    應依毒品危害防制條例第19條第1項之規定，宣告沒收。
　㈡犯罪所得：
　　按犯罪所得之沒收、追繳或追徵，在於剝奪犯罪行為人之實
    際犯罪所得（原物或其替代價值利益），使其不能坐享犯罪
    之成果，重在犯罪者所受利得之剝奪，兼具刑罰與保安處分
    之性質，故無利得者自不生剝奪財產權之問題。因此，即令
    二人以上共同犯罪，關於犯罪所得之沒收、追繳或追徵，亦
    應各按其利得數額負責，並非須負連帶責任（最高法院105
    年度台上字第1156號判決意旨參照）。查如附表一所示犯行
    ，被告高實業、甲○○分別以如附表一所示金額交易毒品，其
    中2人共犯部分，交易金額4,000元以上，被告高實業可朋分
    1,000元報酬；交易金額2,000元以上、未滿4,000元，被告
    高實業可朋分500元報酬；交易金額未滿1,000元，被告高實
    業係自被告甲○○處取得毒品施用之利益等節，業據被告高實
    業、甲○○於本院審理中供述屬實（院卷第191、192頁），據
    此計算2人於各次犯行之犯罪所得應如附表一所示，參諸上
    開說明，該等犯罪所得雖均未扣案，仍應依刑法第38條之1
    第1項、第3項之規定，分別對被告高實業、甲○○宣告沒收，
    於全部或一部不能沒收或不宜執行沒收時，追徵其價額。
  ㈢其餘扣案物：
　　其餘扣案物，均無事證與本案相關，或係被告高實業另犯施
    用毒品犯行所用之物，爰俱不於本案宣告收收。
據上論斷，應依刑事訴訟法第299條第1項前段，毒品危害防制條
例第4條第1項、第2項、第17條第2項、第19條第1項，刑法第11
條、第28條、第47條第1項、第59條、第55條、第51條第5款、第
38條之1第1項、第3項，判決如主文。
本案經檢察官乙○○偵查起訴，由檢察官顏汝羽到庭執行公訴。中
　　華　　民　　國　 111　　年　  10  　月　　27　　日
　　　　　　　　　刑事第十四庭  審判長法　官  王榆富

                                      法  官  梁家贏

                                      法  官  鄭琬薇
上列正本證明與原本無異。
如不服本判決，應於判決送達後20日內敘明上訴理由，向本院提
出上訴狀 (應附繕本) ，上訴於臺灣高等法院。其未敘述上訴理
由者，應於上訴期間屆滿後20日內向本院補提理由書「切勿逕送
上級法院」。
                                      書記官  吳進安
中　　華　　民　　國　　111 　年　　11　　月　　1 　　日
附表一：
編號 毒品 買受人 交易時間 交易地點 交易金額 (新臺幣) 毒品種類、數量 犯罪所得 (新臺幣) 罪刑主文 1 張進成、林淑雲 111年2月17日16時18分許 新北市○○區○○路000號2樓之被告高實業居所內 2,000元 海洛因、甲基安非他命各1包（重量不詳） 高實業：500元 甲○○： 1,500元 高實業共同犯販賣第一級毒品罪，處有期徒刑柒年玖月。 甲○○共同犯販賣第一級毒品罪，處有期徒刑柒年拾月。 2 張進成、林淑雲 111年2月28日17時39分許 上址被告高實業居所內 1,000元 海洛因(0.2公克) 甲○○： 1,000元 高實業共同犯販賣第一級毒品罪，處有期徒刑柒年陸月。 甲○○共同犯販賣第一級毒品罪，處有期徒刑柒年柒月。 3 張進成、林淑雲 111年3月5日17時23分許 上址被告高實業居所內 2,000元 海洛因（0.4公克） 高實業： 500元 甲○○： 1,500元 高實業共同犯販賣第一級毒品罪，處有期徒刑柒年捌月。 甲○○共同犯販賣第一級毒品罪，處有期徒刑柒年玖月。 4 張進成、林淑雲 111年4月5日14時35分許 上址被告高實業居所內 1,000元 海洛因（0.2公克） 甲○○： 1,000元 高實業共同犯販賣第一級毒品罪，處有期徒刑柒年陸月。 甲○○共同犯販賣第一級毒品罪，處有期徒刑柒年柒月。 5 張進成、林淑雲 111年4月11日15時24分許 上址被告高實業居所內 2,000元 海洛因（0.4公克） 高實業： 500元 甲○○： 1,500元 高實業共同犯販賣第一級毒品罪，處有期徒刑柒年捌月。 甲○○共同犯販賣第一級毒品罪，處有期徒刑柒年玖月。 6 張進成、林淑雲 111年4月11日17時44分許 上址被告高實業居所內 1,000元 甲基安非他命（0.5公克） 甲○○： 1,000元 高實業共同犯販賣第二級毒品罪，處有期徒刑貳年陸月。 甲○○共同犯販賣第二級毒品罪，處有期徒刑貳年柒月。 7 張進成、林淑雲 111年4月14日12時42分許 上址被告高實業居所內 2,000元 甲基安非他命（1公克） 高實業：2,000元  高實業犯販賣第二級毒品罪，處有期徒刑貳年捌月。  8 呂和靜 111年1月29日16時43分許 新北市○○區○○路0號IKEA宜家家居賣場B3某處男廁內 4,000元 甲基安非他命（2公克） 高實業：1,000元 甲○○： 3,000元 高實業共同犯販賣第二級毒品罪，處有期徒刑貳年捌月。 甲○○共同犯販賣第二級毒品罪，處有期徒刑貳年玖月。 9 呂和靜 111年3月22日14時11分許 新北市板橋區縣民大道2段與觀光街口之全家便利商店前 4,000元 甲基安非他命（2公克） 高實業：1,000元 甲○○： 3,000元 高實業共同犯販賣第二級毒品罪，處有期徒刑貳年捌月。 甲○○共同犯販賣第二級毒品罪，處有期徒刑貳年玖月。 10 呂和靜 111年3月25日22時41分許 上址被告高實業居所內 5,000元 甲基安非他命（2.5公克） 高實業：1,000元 甲○○： 4,000元 高實業共同犯販賣第二級毒品罪，處有期徒刑貳年捌月。 甲○○共同犯販賣第二級毒品罪，處有期徒刑貳年玖月。 11 呂和靜 111年5月21日16時55分許 上址被告高實業居所內 2,000元 甲基安非他命（1公克） 高實業： 500元 甲○○： 1,500元 高實業共同犯販賣第二級毒品罪，處有期徒刑貳年柒月。 甲○○共同犯販賣第二級毒品罪，處有期徒刑貳年捌月。 12 徐怡欣 111年5月3日19時12分許 新北市土城區中華路之徐怡欣住處前 2,500元 海洛因（0.45公克） 甲○○： 2,500元 甲○○犯販賣第一級毒品罪，處有期徒刑柒年拾月。                                     犯罪所得合計→高實業：7,000元                                                 →甲○○：2萬1,500元              
附表二：
編號 扣案物名稱 備註 1 安非他命吸食器1個 ‧被告高實業所有，無事證認與本案相關。 2 海洛因1包 ‧毛重0.23公克。 ‧被告高實業所有，為其施用所剩餘之毒品，無事證認與本案相關。 3 針筒1枝 ‧被告高實業所有，無事證認與本案相關。 4 殘渣袋5個 ‧被告高實業所有，無事證認與本案相關。 5 行動電話1具 ‧被告高實業所有，供其聯繫本案販賣毒品事宜所用之物。 ‧含0000000000門號SIM卡1張。 ‧IMEI：000000000000000、000000000000000。 6 行動電話1具 ‧被告甲○○所有，無事證認與本案相關。 ‧含0000000000門號SIM卡1張。 ‧IMEI：00000000000000、000000000000000。 7 行動電話1具 ‧被告甲○○所有，供其聯繫本案販賣毒品事宜所用之物。 ‧含0000000000門號SIM卡1張。 ‧IMEI：000000000000。 
附錄論罪科刑法條：
◎毒品危害防制條例第4條
製造、運輸、販賣第一級毒品者，處死刑或無期徒刑；處無期徒
刑者，得併科新臺幣3千萬元以下罰金。
製造、運輸、販賣第二級毒品者，處無期徒刑或10年以上有期徒
刑，得併科新臺幣1千5百萬元以下罰金。
製造、運輸、販賣第三級毒品者，處7年以上有期徒刑，得併科
新臺幣1千萬元以下罰金。
製造、運輸、販賣第四級毒品者，處5年以上12年以下有期徒刑
，得併科新臺幣5百萬元以下罰金。
製造、運輸、販賣專供製造或施用毒品之器具者，處1年以上7年
以下有期徒刑，得併科新臺幣1百50萬元以下罰金。
前五項之未遂犯罰之。